【裁判字號】    99,交易,625
【裁判日期】    991203
【裁判案由】    過失傷害
【裁判全文】
臺灣臺北地方法院刑事判決             99年度交易字第625號
公  訴  人  臺灣臺北地方法院檢察署檢察官
被      告  楊詠傑
上列被告因過失傷害案件，經檢察官提起公訴（99年度調偵字第
928號），因被告於準備程序中就被訴事實為有罪之陳述，經告
以簡式審判之旨，並聽取意見後，裁定進行簡式審判程序，本院
判決如下：
    主    文
楊詠傑因過失傷害人，處拘役伍拾伍日，如易科罰金，以新臺幣
壹仟元折算壹日。
    犯罪事實
一、楊詠傑之普通小型車駕駛執照於民國98年11月18日已遭吊扣
    ，吊扣期間為98年11月18日至99年11月17日。楊詠傑明知駕
    駛執照遭吊扣期間無駕駛許可憑證，不得駕車，仍於99年2
    月13日7時45分許，無照駕駛車牌號碼0983-EG號自用小客車
    ，沿行車速度限制時速70公里之臺北市大安區○○○路高架
    道路第1車道由南往北方向行駛。楊詠傑本應注意汽車行駛
    時，須注意行車速度依標誌或標線之規定，而依當時天候雨
    、日間自然光線、路面鋪裝柏油、乾燥、無缺陷、無障礙物
    、視距良好，並無不能注意之情事，竟疏未注意及此，於行
    經該高架道路第60號燈桿處，以時速約100公里之速度超速
    行駛，適同向前方由陳啟發所駕駛、後座搭載陳宜屏之車牌
    號碼1516 -DA號自小客車正沿第2車道向左變換至第1車道行
    駛，楊詠傑見狀已閃煞不及，其所駕駛自小客車之右前車頭
    遂不慎追撞陳啟發所駕駛之自小客車左後車尾，致乘坐於陳
    啟發所駕駛之自小客車後座之陳宜屏因車身遭猛力撞擊而重
    心失穩，頭部撞及車內頂端，而受有左前額瘀腫5×5公分之
    傷害。而楊詠傑肇事後，於有偵查權之機關或公務員發覺犯
    罪前，向處理之員警自首接受裁判。
二、案經陳宜屏訴由臺北市政府警察局大安分局移送臺灣臺北地
    方法院檢察署檢察官偵查起訴。
    理    由
一、本件被告楊詠傑所犯係死刑、無期徒刑或最輕本刑為3年以
    上有期徒刑或高等法院管轄第一審案件以外之罪，其於準備
    程序期日就被訴事實為有罪之陳述，經本院告知簡式審判程
    式之旨，並聽取公訴人及被告之意見後，依刑事訴訟法第27
    3條之1第1項規定，裁定進行簡式審判程序，是依刑事訴訟
    法第273條之2規定，本件之證據調查，不受同法第159條第1
    項、第161條之1、第161條之3、第163條之1及第164條至第
    170條規定之限制，合先敘明。
二、前揭犯罪事實，業據被告於本院準備程序及審理時坦承不諱
    ，並有證人即告訴人陳宜屏於偵訊中、證人陳啟發於警詢及
    偵訊中指訴明確（參見偵查卷第6頁至第8頁、第44頁至第45
    頁），並有臺北市立聯合醫院仁愛院區驗傷診斷書、道路交
    通事故現場圖、臺北市政府警察局大安分局交通分隊道路交
    通事故補充資料表、道路交通事故調查報告表(一)、(二)、臺北
    市政府警察局大安分局交通分隊交通事故談話紀錄表、當事
    人登記聯單各1紙及照片8幀在卷可佐（見偵查卷第11頁、第
    21頁至第22頁背面、第24頁至第30頁）。是被告上揭自白與
    事實相符，本件犯罪事證業已明確，應依法論科。
三、論罪科刑之理由：
  (一)核被告楊詠傑所為，係犯刑法第284條第1項前段之過失傷害
    罪；又汽機車駕照為駕駛汽機車之許可憑證，乃駕照經吊扣
    、吊銷或註銷，其處分期間即無許可駕駛汽、機車之憑證，
    自不得駕駛汽、機車，故於駕照吊扣、吊銷或註銷期間駕車
    ，無駕駛許可憑證，自應認係無照駕駛（司法院廳刑一字
    第05283號函、最高法院91年度台上字第5274號判決意旨參
    照），被告之普通小型車駕駛執照於98年11月18日起即經吊
    扣之情，除據被告於本院準備程序中時坦認在卷（參見本院
    卷第56頁背面）外，並有交通部公路總局臺北區監理所99年
    9 月13日北監駕字第0990057058號函暨檢附被告駕籍資料及
    違規查詢報表等各1份（見本院卷第12頁至第14頁）在卷可
    憑，則被告於駕駛執照吊扣期間內仍駕車上路，自屬無駕駛
    執照駕車，其因而致人受傷，而依法應負刑事責任，應依道
    路交通管理處罰條例第86條第1項規定加重其刑。又本件車
    禍事故乃經報案人或勤指中心轉來資料未報明肇事人資料，
    處理員警前往現場，肇事人即被告在場，並當場承認為肇事
    人，有臺北市○○○○○道路交通事故肇事人自首情形紀錄
    表1紙（見本院卷第17頁）在卷可稽，是被告本件所犯過失
    傷害罪符合自首之要件，爰依刑法第62條前段規定減輕其刑
    ，並依法先加後減之。
  (二)茲審酌被告明知其駕駛執照已經吊扣，猶仍無駕駛執照而駕
    駛車輛，嚴重危害行車安全，進而因超速行駛因而肇事致告
    訴人受有如犯罪事實所示之傷害，暨被告迄未與告訴人達成
    和解，併兼衡被告犯罪後坦承犯行尚知悔悟之犯後態度等一
    切情狀，量處如主文所示之刑，並諭知如易科罰金之折算標
    準，以資懲儆。
據上論斷，應依刑事訴訟法第273條之1第1項、第299條第1項前
段，刑法第284條第1項前段、第41條第1項前段、第62條前段，
道路交通管理處罰條例第86條第1項，刑法施行法第1條之1第1項
、第2項前段，判決如主文。
本案經檢察官高一書到庭執行職務。
中    華    民    國    99    年    12    月    3     日
                  臺灣臺北地方法院刑事第八庭
                              法  官  古瑞君
以上正本證明與原本無異。
如不服本判決應於收受送達後10日內向本院提出上訴書狀，並應
敘述具體理由；其未敘述上訴理由者，應於上訴期間屆滿後20日
內向本院補提理由書（均須按他造當事人之人數附繕）「切勿逕
送上級法院」。
告訴人或被害人如對於本判決不服者，應具備理由請求檢察官上
訴，其上訴期間之計算係以檢察官收受判決正本之日期為準。
                              書記官  莊宜諳
中    華    民    國    99    年    12    月    3     日
附錄本案論罪科刑法條全文：
刑法第284條：
因過失傷害人者，處 6 月以下有期徒刑、拘役或 5 百元以下罰
金，致重傷者，處1年以下有期徒刑、拘役或5百元以下罰金。
從事業務之人，因業務上之過失傷害人者，處 1 年以下有期徒刑
、拘役或1 千元以下罰金，致重傷者，處 3 年以下有期徒刑、
拘役或2千元以下罰金。

司法院資訊處製作；財團法人民間司法改革基金會備份。
